【裁判字號】    99,訴,1340
【裁判日期】    990929
【裁判案由】    公司法
【裁判全文】
臺北高等行政法院裁定
                                      99年度訴字第1340號
原      告  甲○○○○○○○
代  表  人  乙○○
被      告  臺北縣政府
代  表  人  丁○○○○○○
訴訟代理人  庚○○
            己○○
被      告  內政部
代  表  人  丙○○○○○○
被      告  經濟部
代  表  人  戊○○○○○○
上列當事人間公司法事件，原告提起行政訴訟，本院裁定如下：
    主  文
原告之訴駁回。
訴訟費用由原告負擔。
    理  由
一、按行政訴訟法第4 條第3 項規定：「訴願人以外之利害關係
    人，認為第1 項訴願決定，損害其權利或法律上之利益者，
    得向高等行政法院提起撤銷訴訟。」參照司法院院字第641
    號解釋意旨，不服受理訴願機關之決定者，雖非原訴願人亦
    得提起撤銷訴訟，但以該訴願決定撤銷或變更原處分，致損
    害其權利或利益者為限。故利害關係相同之人，自不得依前
    述規定起訴，應自行提起訴願以資救濟，其未提起訴願，基
    於訴願前置主義，原則上不得逕行提起行政訴訟。惟於例外
    情形，如訴訟標的對於原訴願人及其他有相同利害關係之人
    必須合一確定者，則既經原訴願人踐行訴願程序，可認為原
    提起訴願之當事人，有為所有必須合一確定之人提起訴願之
    意，應解為與原訴願人利害關係相同之人得逕行依同法第4
    條第1 項起訴（最高行政法院93年9 月份庭長法官聯席會議
    決議）。可知未經自己提起訴願，得不服訴願決定而逕行提
    起撤銷訴訟者，須為訴願決定撤銷或變更原處分之利害關係
    人（即與訴願人利害關係相反之人），或與訴願人利害關係
    相同，且相互間就訴訟標的有合一確定關係之人始可。否則
    未經訴願程序逕行提起撤銷訴訟者，不備行政訴訟法第4 條
    第1 項規定撤銷訴訟之起訴要件，又不能補正，應依同法第
    107 條第1 項第10款駁回之。
二、本件原告之原負責人楊柳添於95年12月間死亡，原告向經濟
    部申請股東出資轉讓、改選董事及修正章程變更登記，由經
    濟部96年1 月11日經授中日字第09631558190 號函准予登記
    。原告旋向被告台北縣政府申請營造業登記之負責人由楊柳
    添變更為汪君惠，經被告台北縣政府96年1 月19日北府工施
    字第0960040038號函准予變更登記。之後原告向被告台北縣
    政府申請登記自96年7 月16日至97年7 月15日停止營業1 年
    暨專任工程人員王基晉自96年9 月30日起離職，由被告台北
    縣政府96年10月12日北府工施字第0960655435號函同意所請
    。99年3 月間，原告向被告台北縣政府申請股東出資轉讓、
    改推蕭羽茹為董事及修正章程變更登記，經被告台北縣政府
    99 年3月30日北府經登字第0993075644號函准予登記。訴外
    人乙○○經台灣板橋地方法院於98年12月31日以98年度法字
    第42號民事裁定選任為原告之臨時管理人。乙○○個人曾以
    原告公司股東身分，對於被告台北縣政府所為上開營造業登
    記及公司登記處分提起訴願，分別經內政部99年4 月27日台
    內訴字第0990085891號訴願決定不受理，及經濟部99年8 月
    16 日 經訴字第09906060970 號訴願決定駁回訴願。原告未
    曾提起訴願，惟主張依據憲法第16條保障人民訴訟權之旨意
    ，及行政訴訟法第4 條（第3 項）規定：「訴願人以外之利
    害關係人，認為第1 項訴願決定，損害其權利或法律上之利
    益者，得向高等行政法院提起撤銷訴訟」，並以乙○○個人
    為利害關係人已踐行訴願程序等由，逕行提起本件撤銷訴訟
    ，請求撤銷被告台北縣政府之上開行政處分、被告內政部及
    經濟部之訴願決定。
三、依行政訴訟法第24條規定：「經訴願程序之行政訴訟，其被
    告為下列機關：一、駁回訴願時之原處分機關。二、撤銷或
    變更原處分時，為撤銷或變更之機關。」本件原告請求撤銷
    被告台北縣政府之原處分，係由於不服經內政部及經濟部所
    為訴願不受理及訴願駁回之決定。查訴願決定不受理訴願與
    駁回訴願同未變異原處分內容，是原告不服訴願決定而提起
    撤銷訴訟，請求撤銷原處分，自應僅以原處分機關台北縣政
    府為被告。原告起訴併列訴願決定機關內政部及經濟部為被
    告，實為贅列，並不合法。次查訴願決定並未撤銷或變更原
    處分，原告主張依行政訴訟法第4 條（第3 項）規定「訴願
    人以外之利害關係人，認為訴願決定，損害其權利或法律上
    之利益」，提起撤銷訴訟，顯不合法定要件。又查原告為有
    限公司，訴外人乙○○為原告之股東，二人為不同之人格主
    體。有限公司之股東以其出資額為限，對公司負其責任。對
    於公司所為之處分，除影響股東出資額者外，與股東無關，
    難認股東為處分之利害關係人。本件被告台北縣政府所為上
    開登記處分，均對原告為之，涉及事項為營業停止、員工離
    職、董事變更、修正章程者，與股東出資額無關，另涉及股
    東出資轉讓者，並非乙○○之出資。難認為乙○○為原處分
    之利害關係人，原告主張依利害關係人乙○○之訴願，其得
    逕行提起撤銷訴訟，並不可採。況且，原告公司及乙○○個
    人就本件訴訟並無共同訴訟之主體關係，就本件訴訟標的，
    亦無二人一體，同勝同敗，同進行同停止之合一確定關係，
    參考前述最高行政法院決議，原告不合逕行提起撤銷訴訟。
    原告未經訴願程序，逕行提起撤銷訴訟，參照前開規定與說
    明，起訴為不合法。上開行政訴訟法規定為保障人民訴訟權
    之法律規範，適用之無違憲法第16條之意旨。原告主張依憲
    法第16條規定，得逕行提起撤銷訴訟，亦不可採。本件起訴
    為不合法，應予駁回。
四、依行政訴訟法第107 條第1 項第10款、第104 條、民事訴訟
    法第95條、第78條，裁定如主文。
中    華    民    國    99    年    9     月    29    日
             台北高等行政法院第八庭
                        審判長法  官  蔡進田
                              法  官  黃本仁
                              法  官  蕭惠芳
上為正本係照原本作成。
如不服本裁定，應於送達後10日內向本院提出抗告狀（須按他造
人數附繕本）。
中    華    民    國    99    年    9    月     29    日
                              書記官  黃倩鈺

司法院資訊處製作；財團法人民間司法改革基金會備份。
